臺灣基隆地方法院刑事判決　　　　　　　96年度訴字第1085號
公　訴　人　臺灣基隆地方法院檢察署檢察官
被　　　告　乙○○
上列被告因違反毒品危害防制條例案件，經檢察官提起公訴（96
年度毒偵字第2270、2271、2272、2601號），被告並為有罪陳述
，本院合議庭乃裁定由受命法官獨任以簡式審判程序進行審理，
並判決如下：
    主  文
乙○○施用第一級毒品，累犯，處有期徒刑柒月；又施用第一級
毒品，累犯，處有期徒刑柒月；又施用第一級毒品，累犯，處有
期徒刑柒月；又施用第一級毒品，累犯，處有期徒刑柒月；又施
用第二級毒品，累犯，處有期徒刑月。應執行有期徒刑壹年肆
月。
    事  實
一、前案紀錄：
  (一)乙○○前因初犯施用毒品案件，經觀察、勒戒後，認無繼續
    施用毒品之傾向，於民國89年11月30日經釋放出所，並由臺
    灣基隆地方法院檢察署檢察官於89年11月28日，以89年度毒
    偵字第2160號為不起訴處分確定。
  (二)又分別因(甲)二犯施用毒品案件，由臺灣基隆地方法院檢察署
    檢察官提起公訴，經本院於94年6 月29日，以94年度訴字第
    389 號判決有期徒刑十月確定；(乙)三犯施用毒品案件，由臺
    灣基隆地方法院檢察署檢察官提起公訴，經本院於95年2 月
    10日，以95年度訴字第12號判決有期徒刑八月確定。嗣所犯
    (甲)(乙)二案則經合併計算執行期間，94年12月16日發監執行、
    96年1 月18日假釋出監。乃保護管束期間猶未屆滿，乙○○
    復因違反保安處分執行法第74條之2 第1 款、第2 款、第4
    款規定，致由原執行機關即臺灣基隆監獄檢具撤銷假釋報告
    表陳請法務部以96年7 月13日法矯字第0960902702號函准辦
    理撤銷假釋在案，並經臺灣基隆地方法院檢察署檢察官依法
    聲請本院以96年度聲減字第1556號刑事裁定，就首開(甲)(乙)二
    案各減其刑期二分之一，暨重予合併計算執行期間，致已於
    95年9 月15日執行完畢。
  (三)乃乙○○復四犯施用毒品案件，由臺灣基隆地方法院檢察署
    檢察官提起公訴，經本院於96年8 月31日，以96年度訴字第
    428 號判決有期徒刑五月，96年10月1 日判決確定而迄未發
    監（此部分尚不構成累犯）。
二、本案事實：
    乙○○猶不思戒除毒癮，復基於施用第一級毒品海洛因之個
    別犯意，分別於96年5 月7 日晚間9 時，在基隆市○○街37
    6 號15樓居所；於96年5 月23日凌晨零時，在基隆市○○街
    173 號2 樓之友人住處；於96年6 月25日上午8 時，在基隆
    市○○路656 巷43弄21號居所；於96年8 月25日上午8 時，
    在基隆市○○街271 號3 樓居所，將稀釋後之海洛因置入注
    射針筒內再持以施打血管，藉以施用第一級毒品海洛因4 次
    。其間，復基於施用第二級毒品安非他命類（安非他命暨甲
    基安非他命）之犯意，於96年5 月23日上午8 時，在基隆市
    ○○街173 號2 樓之友人住處，彷其施打海洛因之模式，將
    稀釋後之安非他命類置入注射針筒內再持以施打血管，藉以
    施用第二級毒品安非他命類1 次。乃為警於(1)96年5 月8 日
    晚間8 時50分，依毒品列管人口通知到場採尿送驗，乃其結
    果竟呈嗎啡（海洛因代謝後尿液檢出成份）陽性反應；(2)96
    年5 月23日晚間11時45分，在基隆市○○區○○街2 號之黃
    連芳住處搜索查獲，經採其尿液送驗，結果則呈嗎啡、安非
    他命暨甲基安非他命陽性反應；(3)96年6 月25日晚間7 時47
    分，依毒品列管人口強制到場採尿送驗，乃其結果亦呈嗎啡
    陽性反應；(4)96年8 月25日下午3 時，在基隆市○○街303
    巷巷口盤檢查獲，經採其尿液送驗，乃其結果猶呈嗎啡陽性
    反應，始悉上情。
三、案經基隆市警察局第二分局、第四分局移送臺灣基隆地方法
    院檢察署檢察官偵查起訴。
    理  由
壹、程序事項
    本案被告乙○○所犯者非為死刑、無期徒刑、最輕本刑為三
    年以上有期徒刑之罪或高等法院管轄之第一審案件，其於準
    備程序進行中，先就被訴事實為有罪之陳述，經告知其簡式
    審判程序之旨，並聽取公訴人、被告之意見後，本院業已依
    刑事訴訟法第二百七十三條之一第一項規定，裁定由受命法
    官獨任以簡式審判程序進行本案之審理。
貳、實體事項
一、前揭事實業據被告乙○○於本院審理時坦承在卷；且被告如
    本判決事實欄二(1)(3)(4)所載，經通知到場或為警查獲而採集
    之尿液檢體，經送請臺灣檢驗科技股份有限公司以氣相層析
    質譜儀法為確認檢驗之結果，固均呈嗎啡（海洛因代謝後尿
    液檢出成份）陽性反應；惟被告如本判決事實欄二(2)所載，
    為警查獲而採集之尿液檢體，經送請臺灣尖端先進生技醫藥
    股份有限公司以氣相層析質譜儀法為確認檢驗之結果，則併
    呈嗎啡、安非他命暨甲基安非他命陽性反應。此亦有臺灣檢
    驗科技股份有限公司96年5 月25日CH/2007/50545 號、96年
    7 月6 日CH/2007/61064 號、96年9 月10日CH/2007/82084
    號濫用藥物尿液檢驗報告各1 紙、臺灣尖端先進生技醫藥股
    份有限公司96年5 月31日濫用藥物檢驗報告1 份，暨足與上
    開檢驗報告相對應之尿液檢體對照表各1 件在卷可憑；參之
    以酵素免疫分析或薄層定性分析等方式為初步篩檢者，檢驗
    結果雖有相當程度偽陽性之可能，然以氣（液）相層析、質
    譜分析之儀器為交叉確認者，檢驗結果出現偽陽性之機率則
    極低，因而具有公信力，核足為對涉嫌人不利之認定；暨一
    般人注射海洛因經體內吸收代謝約30分鐘以後，乃轉換以嗎
    啡為主要成份（主要型態），陸續隨尿液排出體外，並以最
    初6 至12小時之排泄量最多。若以日計，約有80% 之毒品代
    謝物（嗎啡），可在注射後24小時以內隨尿液排出體外，至
    其他剩餘劑量則可在數日內分別隨尿液排出體外；又安非他
    命類經口服投與後，70% 約於24小時以內自尿液中排出，90
    % 則於96小時以內自尿液中排出，是實務目前固衡常以尿液
    檢測判斷受驗者曾否施用毒品，惟鑑於國內現階段針對尿液
    所檢測者，僅為該尿液是否呈安非他命類陽性反應而已，至
    其實際投與量之多寡，則每因安非他命之檢出與個人投與方
    式、投與量、體質、採尿時間，乃至檢驗儀器之精密度等諸
    多因素息息相關，而無從憑以精確推斷，遑論進而據以回推
    （自受驗者採集尿液之時間回推）其精確之投與時間。然則
    ，自受驗者口服投與後所得檢測出安非他命之通常時間推斷
    ，其投與時間距離其採尿時間最長可能不會超過4 日；尤以
    「毒品施用後於尿液、血液中可檢出之最大時限，與施用劑
    量、施用頻率、施用方式、施用者飲水量之多寡、個人體質
    、代謝情況、檢體收集時間點及所用檢測方法之靈敏度等因
    素有關，因個案而異。依據Clarke's Isolation Identific
    ation of Drugs第二版記載，血液中藥物之半衰期（濃度減
    半所需時間）分別為古柯鹼0.7-1.5 小時、海洛因3 分鐘（
    其代謝物為嗎啡2-3 小時）、嗎啡2-3 小時、大麻20-36 小
    時、安非他命12小時（當尿液偏酸性時，為4-8 小時）、甲
    基安非他命9 小時、Ketamine 2-4小時，而MDMA約8.49小時
    。一般於尿液中可檢出之最大時限，古柯鹼為施用後1-4 天
    、海洛因2-4 天、嗎啡2-4 天、大麻1-10天、安非他命1-4
    天、甲基安非他命1-5 天、MDMA1-4 天、MDA 1-4 天、Keta
    mine2-4 天。」此復曾經法務部調查局以90年4 月12日陸
    (一)字第90133335號函、行政院衛生署藥物食品檢驗局以81年
    2 月8 日（）藥檢壹字第001156號函暨92年7 月23日管檢
    字第0920005609號函釋在案。勾稽以觀，足見被告於本院審
    理時之任意性自白，與事實相符，堪可採信。再者，被告查
    有如本判決事實欄一所載施用毒品之前案紀錄。觀諸卷附臺
    灣高等法院被告前案紀錄表、不起訴處分書、刑事判決內容
    即明。從而，本案事證明確，被告於初犯施用毒品案件之五
    年以內，再犯施用毒品之犯行，堪可認定，應依法論科。
二、論罪科刑：
  (一)查海洛因、安非他命類分別係毒品危害防制條例所列管之第
    一級、第二級毒品，此為該條例第二條第二項第一款、第二
    款所明定。按犯毒品危害防制條例第十條之罪（施用毒品罪
    ）者，檢察官應聲請法院裁定，令被告入勒戒處所觀察、勒
    戒，經勒戒處所陳報，認受觀察、勒戒人無繼續施用毒品傾
    向者，應即釋放，並為不起訴之處分；認有繼續施用毒品傾
    向者，即應聲請法院裁定令入戒治處所強制戒治，俟強制戒
    治期滿釋放，再為不起訴之處分。惟依上揭規定觀察勒戒或
    強制戒治執行完畢釋放後，五年內再犯毒品危害防制條例第
    十條之罪（施用毒品罪）者，檢察官即應依法追訴，毒品危
    害防制條例第二十條第一項、第二項、第二十三條第二項分
    別定有明文。
  (二)核被告於初犯施用毒品案件以後之五年以內，分別於96年5
    月7 日晚間9 時、96年5 月23日凌晨零時、96年6 月25日上
    午8 時、96年8 月25日上午8 時，再犯施用第一級毒品海洛
    因之行為，均係犯毒品危害防制條例第十條第一項之施用第
    一級毒品罪；於96年5 月23日上午8 時，再犯施用第二級毒
    品安非他命類之行為，則係犯毒品危害防制條例第十條第二
    項之施用第二級毒品罪。被告先、後持有第一級毒品海洛因
    、第二級毒品安非他命類之低度行為，各應分別為施用第一
    級、第二級毒品之高度行為所吸收，均不另論罪。
  (三)查起訴書雖誤繕被告施用毒品之時間，然此業據蒞庭檢察官
    於未變動其社會基本事實同一性之前提下，當庭更正如本判
    決事實欄之所載，此有本院審判筆錄在卷可稽；核此更正範
    圍，亦無礙於原起訴所特定之事實。本於檢察一體之原則，
    本院當以蒞庭檢察官所到庭更正者，為起訴所指之犯罪時間
    。
  (四)被告曾有如前所述之犯罪科刑及刑之執行情形，此有臺灣高
    等法院被告前案紀錄表在卷可稽，其於有期徒刑執行完畢後
    ，五年以內，故意再犯本起最重本刑有期徒刑以上之罪，為
    累犯，應依刑法第四十七條第一項規定，就其所犯各罪分別
    加重其刑。
  (五)被告所犯上開五罪，犯意各別，行為互殊，應予分論併罰。
  (六)本院審酌被告犯罪之動機、吸食頻率、曾有施用毒品之前科
    仍不知戒除，惟慮及其犯後坦承犯行、所犯乃戕害自己身心
    健康，尚未危及他人等一切情狀，分別量處如主文所示之刑
    ，併定其應執行之刑。末以，犯罪在96年4 月24日以前，且
    所犯復非「中華民國九十六年罪犯減刑條例第三條第一項所
    列各罪且經宣告死刑、無期徒刑或逾有期徒刑一年六月之刑
    」者，方得適用中華民國九十六年罪犯減刑條例第二條第一
    項第三款減其刑期或金額二分之一。茲就本案而論，被告實
    行犯罪之時間，既分別為96年5 月7 日、96年5 月23日、96
    年6 月25日、96年8 月25日（詳如前述），則其當與旨揭減
    刑要件不符，而無從邀此減刑之寬典。從而，本案尚不在應
    適用中華民國九十六年罪犯減刑條例第二條第一項第三款規
    定予以減刑之列，併此指明。
據上論斷，應依刑事訴訟法第二百七十三條之一第一項、第二百
九十九條第一項前段，毒品危害防制條例第二十三條第二項、第
十條第一項、第二項，刑法第十一條前段、第四十七條第一項、
第五十一條第五款，判決如主文。
本案經檢察官甲○○到庭執行職務。
中　　華　　民　　國　　96　　年　　12　　月　　31　　日
                  刑事第四庭法  官  王慧惠
以上正本證明與原本無異。
如不服本判決應於收受本判決後10日內向本院提出上訴書狀，其
未敘述上訴理由者，並得於提起上訴後10日內向本院補提理由書
狀（均須按他造當事人之人數附繕本）「切勿逕送上級法院」。
中　　華　　民　　國　　96　　年　　12　　月　　31　　日
                            書記官  王一芳
附錄論罪法條：
毒品危害防制條例第10條第1項、第2項
施用第一級毒品者，處 6 月以上 5 年以下有期徒刑。
施用第二級毒品者，處 3 年以下有期徒刑。
